臺灣臺中地方法院刑事判決　　　　　　　95年度易字第2403號
公　訴　人　臺灣臺中地方法院檢察署檢察官
被　　　告　乙○○
　　　　　　　　　　樓
上列被告因竊盜案件，經檢察官提起公訴（94年度偵字第12951
號），本院判決如下：
    主    文
乙○○竊盜，處有期徒刑陸月，如易科罰金，以銀元佰元即新
臺幣玖佰元折算壹日；減為有期徒刑月，如易科罰金，以銀元
佰元即新臺幣玖佰元折算壹日。
    事    實
一、乙○○於民國78、79年間，出資購地並委請戊○○承包建造
    臺中市○○區○○里○○街19巷58號大樓（為5層樓建物）
    ，該大樓自來水間接用水系統設計如下：1樓大門水泥地下
    方設有總水表1個（水號00000000000號），自來水經總水表
    進入1樓蓄水池，由抽水馬達送往5樓水塔，再從5樓水塔分
    送至各樓用戶，5樓並申請設有4個分戶水表，因1、2樓均由
    乙○○及其家人自住，故1、2樓乃共用1個分戶水表（水號0
    0000000000號，1樓用水部分係以一U型管連接2樓供水水管
    引水至1樓），3、4、5樓則單獨各使用1分戶水表（依序為
    水號0000000000K號、00000000000號、00000000000號），
    另在1樓設有一直接用水之進水水管（不經總水表），由1樓
    住戶單獨申請水表使用（該水表水號00000000000號，係由
    乙○○之子張啟洋於79年11月20日申請啟用後，於89年10月
    16日遭停水處分，迄於91年10月17日遭廢止，直到93年7 月
    28日再由乙○○申請啟用）。嗣於91年間，上開大樓2樓因
    故遭強制執行進行拍賣，由第三人買受後，輾轉為甲○○所
    購得，並於92年7月間某日遷入居住。乙○○明知上情，猶
    未告知甲○○前開1、2樓共用供水等情，竟意圖為自己不法
    之所有，基於單一接續犯意，自92年7月間某日起至93年2月
    間某日止，接續竊取由上開U型管連接2樓供水水管引至1樓
    之用水使用，合計竊得約173.39度之用水。嗣因2樓水費偏
    高，甲○○懷疑有漏水，僱工檢查後，因而查悉上情，並於
    93年2月間某日委請3樓住戶戊○○將前開U型管鋸除，乙○○始無法繼續竊水使用。嗣戊○○於94年4月15日16時50分
    發現該大樓5樓頂樓水管大量漏水，乃報警而查獲上情。
二、案經臺中市警察局第五分局報告臺灣臺中地方法院檢察署檢
    察官偵查起訴。
    理    由
一、訊據被告乙○○矢口否認有何竊水犯行，辯稱：其從一開始
    蓋房子的時候就跟證人戊○○說從2樓接水下來1樓，因為當
    時1、2樓都是供其自住，後來2樓在92年間被拍賣了，其自
    知證人甲○○搬進來住時，沒有很快把水管處理掉固有不對
    ，但這不能說是竊盜，當時蓋房子時水是相通的，其並沒有
    偷接水管，不知5樓頂樓水管何時多出來的云云。經查：
（一）上開犯罪事實，已據被告乙○○於本院96年8月1日審理時
      為認罪之自白，核與證人戊○○、甲○○、證人即自來水
      公司第四區管理處臺中服務所稽查業務員分別於本院審理
      時結證情節大致相符，且有臺灣省自來水股份有限公司（
      下稱自來水公司）第四區管理處臺中服務所抄表分攤度數
      報表、檢察官履勘現場筆錄、現場照片及自來水公司第四
      區管理處臺中服務所96年4月20日臺水四中抄字第0960001
      23 40號函附之水號00000000000號（即臺中市○○區○○
      里○○街19巷58號1樓）歷次申請人資料（按：其上載明
      該水號係由張啟洋於79年11月20日申請啟用，於89年10月
      16 日遭停水處分，迄於91年10月17日遭廢止，直到93年7
      月28日再由被告申請啟用）及用水明細等附卷可稽，並經
      本院調取本院91年度執字第17177號民事執行卷宗核閱無
      訛，堪信其上開自白應與事實相符。而證人甲○○於本院
      審理時已證稱：伊於92年7月間遷入上開大樓2樓，發現水
      費過高，乃於93年過年前後委請證人戊○○鋸掉上開U型
      管等語，且依上開抄表分攤度數報表以觀，上開大樓2樓
      92年12月之用水量為76度，93年2月之用水量即大幅減少
      為34度，自此後，該2樓用水量即無超過40度者，足認上
      開U型管應係於93年2月間某日遭鋸除無誤。復參諸被告於
      本院審理時供承：其自證人甲○○搬入2樓居住後，即不
      曾繳過水費等語，堪認其由2樓供水水管竊水期間係自92
      年7月間某日起至93年2月間某日止甚明，檢察官論告時認
      係自92年7月底起至93年7月27日止，容有誤會，應予更正
      。又被告居住於該大樓1樓，其於上開期間自2樓竊得用水
      之度數已難以精算，依罪疑唯輕原則，本院參酌上開臺中
      市○○區○○里○○街19巷58號1樓用水明細表資料所示
      ，依此計算該1樓自93年12月起至95年6月止，每月平均用
      水量約為24.77度（採四捨五入法），是被告自92年7月間
      某日起至93年2月間某日止，竊取2樓用水約達7月（按：
      被告竊水之起、始日均無法具體確定，依有利被告之認定
      ，92年7月及93年2月均各取半月即15日計算）之久，合計
      竊得約173.39度之用水，應堪以認定。
（二）被告明知上開2樓房屋輾轉為證人甲○○所購得，並於92
      年7月間某日入住，已不得再使用2樓水源，本應採取立即
      變更用水方式或告知證人甲○○與之共同分擔水費等措施
      ，詎捨此不為，猶自92年7月間某日起至93年2月間某日止
      ，接續使用由上開U型管連接2樓供水水管引至1樓之用水
      ，其主觀上確有為己不法所有之竊盜意圖，昭然若揭，其
      上開所辯，無非卸責之詞，不足採信。事證明確，被告上
      開竊水之竊盜犯行，堪以認定，應予依法論科。
二、查被告乙○○行為後，刑法第2條第1項、第33條第5款、第
    41條，業於94年2月2日修正公布，且自95年7月1日起施行（
    下稱新法；修正前刑法下稱舊法）。又罰金罰鍰提高標準條
    例第2條亦於95年5月17日公布刪除，並自95年7月1日施行。
    而新法第2條第1項之規定，係規範行為後法律變更所生新舊
    法律比較適用之準據法，於新法施行後，應適用新法第2條
    第1項之規定，為「從舊從輕」之比較。(一)刑法第320條第1
    項之普通竊盜罪，其法定刑中有得處以罰金刑規定，而新法
    第33條第5款關於主刑罰金已修正為：「罰金：新臺幣1千元
    以上，以百元計算」，與舊法第33條第5款規定：「罰金：
    （銀元）1元以上」相較，修正後關於罰金刑之法定範圍顯
    已提高，新法顯然不利於被告。(二)新法第41條第1項前段規
    定「犯最輕本刑為5年以下有期徒刑以下之刑之罪者，而受6
    個月以下有期徒刑或拘役之宣告者，得以新臺幣1千元、2千
    元或3千元折算1日，易科罰金」；舊法第41條第1項前段則
    規定「犯最重本刑為5年以下有期徒刑以下之刑之罪，而受6
    個月以下有期徒刑或拘役之宣告，因身體、教育、職業、家
    庭之關係或其他正當事由，執行顯有困難者，得以1 元（按
    ：指銀元，下同）以上3元以下折算1日，易科罰金」。修正
    前罰金罰鍰提高標準條例第2條係規定「依刑法第41 條易科
    罰金或第42條第2項易服勞役者，均就其原定數額提高為1百
    倍折算1日；法律所定罰金數額未依本條例提高倍數，或其
    處罰法條無罰金刑之規定者，亦同」。依被告行為時易科罰
    金之折算標準，經提高後，係以3百元折算1日，再依現行法
    規所定貨幣單位折算新臺幣條例第2條規定「現行法規所定
    金額之貨幣單位為圓、銀元或元者，以新臺幣元之3倍折算
    之」折算為新臺幣後，得以新臺幣3百元以上新臺幣9百元以
    下折算一日，較之新法第41條第1項前段規定，得以新臺幣1
    千元、2千元或3千元折算1日之規定，自以行為時法為有利
    於被告，本案仍應適用行為時法即修正前刑法第41條第1項
    前段、修正前罰金罰鍰提高標準條例第2條規定，諭知易科
    罰金之折算標準。
三、核被告乙○○所為，係犯刑法第320條第1項之普通竊盜罪。
    被告先後多次竊水之行為，時間密接，且在同一地點，基於
    同一竊盜犯意下之接續行為，只論以單純一罪。公訴意旨認
    係連續犯，容有未洽（檢察官蒞庭時亦更正為接續犯）。爰
    審酌被告並無前科，素行尚佳，此有臺灣高等法院被告前案
    紀錄表及臺灣臺中地方法院檢察署刑案資料查註紀錄表各1
    份在卷可憑，其擅自竊水使用之手段、證人甲○○所受損害
    、尚未賠償證人甲○○及犯後飾詞否認等一切情狀，量處如
    主文所示之刑，並依修正前刑法第41條第1項前段，諭知易
    科罰金之折算標準。又被告行為後，中華民國96年罪犯減刑
    條例業於96年7月16日施行，查被告本案犯罪時間，係在96
    年4月24日以前，且其所犯之罪，復合於減刑條件，應依同
    條例第2條第1項第3款規定減刑如主文所示，並依同條例第9
    條規定諭知易科罰金之折算標準，以資懲儆。
四、公訴意旨另略以：被告乙○○除上開竊水犯行外，尚自91年
    6月起至92年7月間某日止及自93年2月間某日起至94年10月
    止，未向自來水公司第四區管理處臺中服務所申請在接往其
    住處內而位於5樓之水管處裝設水表，竟以水管將接往其住
    處內而位於5樓之水管與接往2樓住戶內而位於5樓之水管銜
    接（指上開U型管部分），及自91年6月起至94年10月止，竟
    將水管從該棟大樓1樓之總水表處接往其住處（1樓分管部分
    ），進而竊取該棟大樓2樓至5樓住戶之用水使用，因認被告
    尚涉有此部分刑法第320條第1項之竊盜罪嫌云云。公訴人認
    被告涉有此部分竊盜罪嫌，無非係以證人戊○○、丁○○於
    偵查中之證述及有檢察官履勘現場筆錄、現場照片在卷可憑
    ，足徵被告係以接水管之方式，竊取臺中市○○區○○里○○街19巷58號2樓至5樓住戶之用水，致該大樓在無管理室及
    其他公共設施用水之情況下，2樓至5樓之住戶仍須分攤被告
    所竊取使用之水費，為其論罪之依據。惟訊據被告堅決否認
    有此部分竊盜犯行，辯稱：其於上開水表廢止狀態期間，因
    1樓沒有水可用，都是使用2樓的水，並沒有偷接1樓分管，
    因上開大樓係由證人戊○○承包建造，不知1樓還有分管等
    語。按犯罪事實應依證據認定之，無證據不得認定犯罪事實
    ；又不能證明被告犯罪者，應諭知無罪之判決，刑事訴訟法
    第154條第2項、第301條第1項分別定有明文。經查，(一)上開
    大樓2樓原屬被告所有，其後輾轉由證人甲○○購得，並於9
    2年7月間某日遷入居住，嗣於93年2月間某日，證人甲○○
    發現上開U型管竊用2樓用水，乃委請證人戊○○鋸除等情，
    已如前述，則被告原係該2樓房屋之所有權人，其於92年7月
    間某日證人甲○○遷入該屋以前使用2樓供水，當屬具有合
    法使用之權利，不得謂係竊水行為。又上開U型管既於93年2
    月間某日起即遭鋸除，被告自該日起即無法再竊取2樓供水
    使用，即難認被告自93年2月起至94年10月止，仍有竊取2樓
    用水使用之犯行甚明。(二)公訴意旨固以該棟大樓在無管理室
    及其他公共設施用水之情況下，2樓至5樓住戶分攤水費過高
    等情，認被告自91年6月起至94年10月止，尚有將水管從該
    棟大樓1樓之總水表處接往其住處（1樓分管部分），而竊取
    該棟大樓2樓至5樓住戶之用水使用云云。然查，證人丁○○
    於本院審理時已結證稱：各戶分攤度數有可能是公共用水、
    漏水、清洗水塔或遭竊用等原因所造成等語，且證人戊○○
    係因發現該大樓5樓水管大量漏水而前往報警，始為警查悉
    上情，足見該大樓確有漏水現象，不得僅憑各戶分攤度數偏
    高，遽認被告亦有此部分竊水之犯行。又該1樓分管雖係通
    往被告居住之1樓方向，惟該分管已遭切除堵塞住，有自來
    水公司第四區管理處臺中服務所96年9月5日臺水四中抄字第
    09600030340號函及函送照片2張在卷可按，是該分管究竟有
    無開通？又是否確係通往被告1樓住宅？均已無從測試加以
    究明，亦不得據此為不利被告之認定。揆諸上開說明，本應
    就此部分為無罪判決之諭知，惟因公訴意旨認此部分與前揭
    被告有罪部分，具有連續犯之裁判上一罪關係（嗣經檢察官
    蒞庭時當庭更正應具有接續犯之單純一罪關係），就此部分
    爰不另為無罪之諭知，附此敘明。
據上論斷，應依刑事訴訟法第299條第1項前段，刑法第2條第1項
前段、刑法第320條第1項、（修正前）第41條第1項前段，刑法
施行法第1條之1第1項、第2項前段，修正前罰金罰鍰提高標準條
例第2條，中華民國96年罪犯減刑條例第2條第1項第3款、第7條
、第9條，判決如主文。
本案經檢察官丙○○到庭執行職務。
中　　華　　民　　國　　96　　年　　11　　月　　13　　日
                         臺灣臺中地方法院刑事第11庭
                             審判長法  官  王世華
                                   法  官  莊嘉蕙
                                   法  官  丁智慧
上正本證明與原本無異。
如不服本判決，應於送達後10日內向本院提出上訴狀（須附繕本
），上訴於臺灣高等法院臺中分院。上訴書狀如未敘述理由，應
於上訴期間屆滿後20日內補提理由書於本院。
                                   書記官  陳淑華
中　　華　　民　　國　　96　　年　　11　　月　　13　　日
附錄本案論罪科刑法條全文：
刑法第320條第1項
意圖為自己或第三人不法之所有，而竊取他人之動產者，為竊盜
罪，處5年以下有期徒刑、拘役或5百元以下罰金。
